臺灣高雄地方法院民事判決　　　　　　　　 92年度營字第2號
原　　　告　中興電工機械股份有限公司
法定代理人　甲○○
訴訟代理人　陳明良律師
　　　　　　陳英本
　　　　　　吳怡締
被　　　告　高雄市政府工務局下水道工程處
法定代理人　丙○○
訴訟代理人　黃勇雄律師
上當事人間請求給付工程款等事件，經本院於民國96年1 月17日
言詞辯論終結，判決如下：
    主      文
被告應給付原告新臺幣捌佰零貳萬壹仟壹佰伍拾伍元，及其中新
臺幣柒佰參拾玖萬參仟參佰捌拾捌元，自民國九十二年五月一日
起至清償日止，其中新臺幣陸拾貳萬柒仟柒佰陸拾柒元，自民國
九十二年七月二十五日起至清償日止，均按年息百分之五計算之
利息。
原告其餘之訴駁回。
訴訟費用由被告負擔十分之二，餘由原告負擔。
本判決於原告以新臺幣貳佰陸拾柒萬元供擔保後，得假執行。但
被告如以新臺幣捌佰零貳萬壹仟壹佰伍拾伍元為原告預供擔保後
，得免為假執行。
原告其餘假執行之聲請駁回。
    事實及理由
一、按訴訟送達後，原告不得將原訴變更或追加他訴。但請求之
    基礎事實同一者，不在此限，民事訴訟法第255 條第1 項第
    2 款定有明文。而所謂請求之基礎事實同一，係指變更或追
    加之訴與原訴之原因事實，有其社會事實上之共通性及關聯
    性，而就原請求所主張之事實及證據資料，於變更或追加之
    訴得加以利用，且無害於他造當事人程序權之保障，俾符訴
    訟經濟者稱之。本件原告依兩造簽訂之「中區污水處理廠配
    合操作需要設備增設及改善工程契約」（下稱系爭工程契約
    ），原僅起訴請求被告給付工程款新臺幣（下同）11,712,4
    11元，以及依系爭工程契約第6 條第2 項、系爭工程投標須
    知第35條第2 款及民法第227 條之2 規定，請求追加4 項工
    程之款項11,853,106元、延展工期增加之費用5,573,280 元
    、工安環保利潤及品管費1,732,183 元，以及追加工程費、
    延展工期增加費、工安環保利潤及品管費之5%營業稅即957,
    923 元，合計31,828,611元及法定遲延利息；嗣於民國95年
    12月27日具狀就其原依系爭工程契約第6 條第2 項、系爭工
    程投標須知第35條第2 款規定，請求追加工程款項11,853,1
    06元部分，追加依民法第172 條無因管理及第179 條不當得
    利之法律關係為請求（見本院卷(二)第335 至336 頁），因原
    告起訴與事後追加之請求，均係基於被告提供之地質探鑽資
    料錯誤，以致變更工法增加費用、原告施作之PLC 點數超出
    契約之約定數量、原告更新整流變壓器、原告提供系爭工程
    契約未約定之PLC 應用軟體之同一事實主張，而具有社會共
    通性及關聯性，且原告起訴時主張之事實及證據資料，於追
    加之訴均得加以利用，並無礙於被告之程序保障，其追加之
    訴與原起訴請求之基礎事實應屬同一，揆諸前開說明，自應
    准之。
二、原告起訴主張：原告於88年11月20日承攬「中區污水處理廠
    配合操作需要設備增設及改善工程契約」（下稱系爭工程）
    ，而與被告簽訂系爭工程契約，約定工程總價為103,600,00
    0 元，系爭工程之預定工期為360 日曆天，原告於88年12月
    10日開工，並於91年1 月30日完工，由被告於91年9 月10日
    驗收合格，經兩造結算無爭議部分款項為103,938,879 元，
    其中尾款21,746,017元，被告扣除景觀工程保留款84,902元
    、中央監控系統駐廠指導費保留款259,040 元及保固金1,03
    9,389 元後，被告尚應給付原告20,362,686元，被告竟以逾
    期完工為由，扣除違約金10,393,888元以及補償逾期監造費
    用1,318,226 元，惟原告並無施工遲延之情事，被告主張扣
    除逾期完工違約金及補償逾期監造費用，均無理由，是被告
    仍積欠原告11,712,114元，尚未依約給付。另系爭工程開工
    後，原告發現下列契約漏列或設計錯誤之情事，計有：(1)被
    告提供地質探鑽資料錯誤，致原告需變更原設計之工法施工
    ，增加工程款4,366,500 元。(2)原告施作之PLC 點數較契約
    約定數量多，被告漏未按實際施作數量計價7,290,106 元。
    (3)漏列「更新」整流變壓器組件費157,000 元。(4)依被告指
    示提供契約未約定之「PLC 應用軟體」，而增價39,500元費
    用。前開4 項工程係完成系爭工程所必要，依工程投標須知
    第35條第2 款規定，被告應辦理變更設計追加之，原告既已
    依被告指示完成前開4 項追加之工程，被告自應給付原告追
    加工程款共計11,853,106元；退步言之，若認前開4 項工程
    不符工程之追加，亦屬原告無法律上之原因，為被告利益施
    作，並致使被告受有利益，而得依無因管理或不當得利請求
    返還原告因前開4 項追加工程而支出之必要及有益費用。再
    系爭工程因非可歸責於原告之事由，延展工期220 日，致使
    原告增加支付工期延展之員工薪資、辦公費及分包商就該部
    分對原告之請求增加款共計5,573,280 元（未含稅），原告
    自得依民法第227 條之2 情事變更原則，請求被告給付。而
    前揭被告應給付原告「追加工程款」11,853,106元及被告應
    負擔「延展工期增加費用」5,573,280 元，合計共17,426,3
    86元，乘以「工安環保利潤及品管費」佔工程款合計數之比
    例為9.94% ，被告尚應給付原告「工安環保利潤及品管費」
    1,732,183 元。依系爭契約第6 款第2 項約定，應依實作數
    量結算，故前述「追加工程款」、「延展工期增加費用」、
    「工安環保利潤及品管費」合計19,158,569元，依法被告應
    付5%之營業稅為957,928 元，兩者合計為20,116,497元。綜
    上，被告應給付原告11,712,114元加20,116,497元共31,828
    ,611 元 等語。求為判決：(一)被告應給付原告31,828,611元
    ，其中11,712,114元部分，自92年5 月1 日起，其中20,116
    ,497 元 部分，自92年7 月25日起，均至清償日止，按年息
    5%計算之利息。(二)願供擔保准予宣告假執行。
三、被告則以：依系爭工程契約第7 條第2 項規定，全部工程應
    於開工之日起360 日曆天完工，原告於88年12月10日開工，
    因颱風、豪雨等天候因素影響工程施工，經設計監造單位中
    華顧問工程司審查結果，被告同意延展工期10日曆天，則系
    爭工程應於90年5 月7 日（370 日曆天）完工，原告迄至91
    年1 月30日始完工（568 日曆天），已逾期190 日，又被告
    實施初驗時發現原告施工有瑕疵，與合約規定品質不符，經
    被告催請原告修繕其缺失，原告應於91年5 月24日修繕完成
    ，然原告迄至91年7 月17日始全部改善完成，其初驗逾期計
    41日，亦應算入逾期日數，故原告共計逾期239 日。系爭工
    程經被告會同原告及中華顧問工程司實施驗收並辦理結算結
    果，原告施作總價為103,938,879 元，依系爭工程契約第17
    條第3 款逾期每日按結算總價1/1000計算違約金，因逾罰款
    最高額，故以結算總價1/10計算違約金為10,393,888元，及
    依系爭工程投標須知補充說明第9 條第29款之約定，補償逾
    期期間監造費用1,318,226 元，總計應扣抵11,712,114元，
    其餘工程款則已給付完畢，原告並已蓋章確認，故原告主張
    尚有20,116,497元未列入結算金額，並非事實。另原告主張
    工程項目有遺漏或各單項數量有差異，惟其未依系爭工程投
    標須知第35條第1 款辦理變更設計，中華顧問工程司亦未認
    定工程項目有遺漏、變更或追加，足證系爭工程並無工程項
    目遺漏或數量不符之情形。再被告提供之地質鑽探資料，並
    無錯誤之情事，且依系爭工程施工規範第02200 節第1.03項
    「工地調查」之規定，被告提供之地質鑽探資料僅供原告參
    考，原告於施工前應自行辦理土壤地質補充探查作業；而合
    約約定之PLC 點數應為3488點，再加上「備用模組」記載64
    0 點，總計合約數量為4128點，原告施作PLC 點數共4440點
    ，因系爭工程合約所定PLC 點數之數量不含馬賽克流程板所
    需PLC 點數，惟原告施作之數量已含馬賽克流程板點數，故
    原告施作之數量尚有不足而未逾合約約定之數量，自不影響
    工期；又原告就「既設變壓整流設備及冷卻系統檢討及整修
    」之工程項目，僅施作整修電抗器組件內之線圈，未將既設
    變壓整流器更新，原告自不得請求更新費用；依系爭施工規
    範第17000 節1.07項附屬物和維護物料A.4 記載，原告依約
    有提供「PLC 應用軟體」與被告之義務。另否認原告有展延
    工期之事由，因第一次變更設計，以及海水抽水站鋼筋數量
    ，由原契約92噸變更為105.3 噸，於89年3 月16日辦理第一
    次變更設計會勘決議時，原告乃同意無異議配合辦理變更，
    不增加工期；89年6 月21日、90年8 月1 日、90年12月6 日
    及同月11日廠區全面停電各1 日，依系爭工程投標須知補充
    說明第20條約定，系爭工程施工期間所需之水電，應由原告
    自行負擔供應，顯見原告施作系爭工程關於使用電力來源之
    責任在原告；而光電轉換器係因原告未依約施作並達到兩造
    約定之品質，故被告要求原告改善，自不能免除其工期；污
    泥滿溢，係原告未盡施工之責所致，且污泥控制室基礎於89
    年8 月19日開始紮筋作業，迄89年8 月28日完成基礎混凝土
    澆置，足見既設污泥槽滿溢，對施工作業並無影響；光纖網
    路遭損壞，然並未影響原告於90年5 月18日起之整廠光纖網
    路測試工作，亦未影響原告施工之工期；另譚美颱風過境，
    致機器設備泡水，係因原告操作海水過濾器設備不當，導致
    海水異常排放，故地下室機房淹水，與颱風無關。亦否認原
    告因延展工期，致增加支付辦理該工程之員工薪資、辦公費
    及分包商對原告之請求款合共計5,573,280 元。況且，依系
    爭工程所附施工說明書總則第17條第1 項之約定，展延工期
    期間，原告無權向被告請求給付契約所定以外之款項，本件
    亦無民法第272 條之2 情事變更原則之適用。又否認臺灣省
    機械技師公會之鑑定報告（下稱鑑定報告），原告自不得據
    該鑑定報告為請求。因本件原告請求追加工程款及展延工期
    均無理由，自不得請求「追加工程款」及「延展工期增加費
    用」之「工安環保利潤及品管費」1,732,183 元。縱可請求
    ，原告主張之金額亦不正確，「工安環保利潤及品管費」應
    為1,096,653 元，另展延工期費用已包含於工程管理費與承
    商利潤之內等語置辯，並求為判決：(一)原告之訴及假執行之
    聲請均駁回。(二)願供擔保請准免予假執行。
四、兩造不爭執事項：
    原告於88年11月20日承攬系爭工程，並與被告簽訂系爭工程
    契約，約定工程總價為103,600,000 元，工程並按實做數量
    結算，全部工程應於開工之日起360 日曆天完工，原告於88
    年12月10日開工，期間因受颱風、豪雨等天候因素影響系爭
    工程施工，經中華顧問工程司審查結果，被告同意展延工期
    10日曆天，原告雖依系爭工程契約約定之完工日期即90年5
    月7 日提出完工申請，惟經被告以試車計畫書及各系統之試
    車等事項未完成，不同意原告申報完工，而於91年1 月30日
    始同意原告申報完工，被告並於91年9 月10日就系爭工程驗
    收合格完畢，系爭工程經結算總金額為103,938,879 元，被
    告依系爭工程契約第19條約定，以原告逾期239 日完工為由
    ，就原告應領工程款中扣抵逾期違約金10,393,888元（每日
    按結算金額1/1000），並依系爭工程投標須知補充說明第9
    條第29款約定，扣抵補償逾期監造費用1,318,226 元，被告
    自原告應領之工程款中總計扣抵11,712,114元等節，為兩造
    所不爭執（見本院卷(二)第224 至225 頁、本院卷(三)第61至63
    頁），並有系爭工程契約、系爭工程投標須知、系爭工程投
    標須知補充說明、驗收報告書、結算驗收證明書、原告92年
    3 月7 日函、預估底價詳細表、中華顧問工程司91年9 月12
    日函、91年9 月11日函、工程決算書、發包工程竣工計價單
    、原告與中華顧問工程司簽訂之監造契約、變更設計追加預
    算書、原告90年5 月8 日函、中華顧問工程司90年5 月8 日
    函、被告90年5 月15日函各1 份附卷可稽（見本院卷(一)第21
    至33頁、第34至59頁、第140 至141 頁、第146 至148 頁、
    第60頁、第61頁、第62至63頁、第65頁、第138 至139 頁、
    第142 頁、第144 頁、第145 頁、第149 至163頁、本院卷
    (二)第186 頁、本院卷(三)第22頁、第23至24頁、第25至26頁）
    ，堪認為真實。
五、本件兩造之爭點在於：(一)本件有無依系爭工程契約第6 條第
    2 項及系爭工程投標須知第35條辦理工程之追加，致原告得
    請求追加工程款？(二)原告得否依無因管理或不當得利規定，
    請求被告給付變更工法費用4,366,500 元、增加PLC 點數7,
    290,106 元、更新整流變壓器組件費用157,000 元、交付PL
    C 應用軟體費用39,500元？(三)系爭工程逾239 日完工，是否
    均不可歸責於當事人？原告可否依民法第227 條之2 規定，
    請求給付因展延工期而增加之費用、工安環保利潤及品管費
    （含營業稅）合計2,690,111 元？(四)被告扣除逾期違約金、
    監造費合計11,712,114元，有無理由？違約金之數額，是否
    過高？茲分述本院得心證之理由如下：
  (一)本件有無依系爭工程契約第6 條第2 項及系爭工程投標須知
    第35條辦理工程之追加，致原告得請求追加工程款？
  1.經查：系爭工程全部工程費依系爭工程契約表所載總計為10
    3,360,000 元，如工程標單總價表所示。惟因系爭工程總價
    約定按照實做數量結算，即以契約中有工程項目及單價，依
    竣工實做結算數量計給，若有相關項目如稅金、利潤、管理
    費、工程品管費等另列一式列計者，應依結算總價與契約總
    價比例增減之。本工程之工程項目、數量、材料，投標廠商
    應於投標前慎重核算，得標後如發現有混淆、不符或遺漏者
    時，依下列規定辦理：(2)工程按實做數量結算者概由承攬廠
    商依照工程圖說及甲方之指示完成，並於竣工時修正竣工圖
    說，按契約單價（無契約單價者依契約工程變更之規定協議
    辦理）及實做數量、項目，辦理結算。本工程因事實上需要
    ，甲方（指原告）有隨時書面通知乙方（指被告）依照變更
    設計施作之權，乙方不得異議。但該變更設計內容，如非完
    成工程所必要，且工程增加數量達原契約工程書數量30% 以
    上者，乙方得予拒絕。乙方決定後應於甲方通知日起30日內
    以書面函覆甲方，逾期則依甲方之規定辦理，變更設計後各
    工程項目依下列方式辦理：(二)新增工程項目者，增加數量以
    雙方議定之單價計算，有系爭工程契約第6 條第1 、2 項、
    第8 條第1 項第2 款，投標須知第35條第2 款可憑（見本院
    卷(一)第22頁、第23頁、第57頁）。故系爭工程之結算，若原
    告施作之項目，已為契約所約定，則依照契約之單價計算應
    給付之報酬，若原告施作之項目，並非在契約約定之範圍，
    則需依照工程變更之規定，將新增工作項目通知被告，並與
    被告就新增工作項目議定單價，否則兩造既未曾就新增工作
    項目是否施作及報酬數額為一致之意思表示，原告縱為施作
    ，亦非依契約所為之給付，被告自亦無從依契約為報酬之給
    付。
  2.次查：原告就其主張因被告提供之地質鑽探資料錯誤以致變
    更工法施工、施作契約未約定之更新整流變壓器工程、交付
    契約未約定之PLC 應用軟體部分，均未於施工或交付前通知
    被告應增加之報酬若干，為原告所不爭（見本院卷(二)第327
    頁、第334 至335 頁），此外，原告復未舉證證明曾將新增
    施工項目之事，通知被告，請求被告依相關程序變更或追加
    工程，則原告主張有追加工程一事，自屬無憑。雖原告主張
    曾以89年8 月14日（89）興污工字第170 號函文向被告申請
    辦理變更工程等語（見本院卷(二)第325 頁、鑑定報告第88頁
    ），然函文之受文對象為中華顧問工程司，並非被告，中華
    顧問工程司雖受被告委任，負責處理系爭工程之監工事務，
    自非當然得代理原告受領意思表示，且目前公共工程均委託
    顧問公司監造，政府機關或國營事業均明確向承攬人表明顧
    問公司之職責，而從未另委託顧問公司代為或代受意思表示
    ，此為眾所周知，原告復未舉證被告曾有何行為向原告表示
    以代理權授與中華顧問工程司，或中華顧問工程司曾於何時
    地表示為被告之代理人，而被告未為反對之表示，自不得認
    定被告應就中華顧問工程司任何同意原告變更或追加工程之
    法律效果及於被告。況且，細譯該函文內容，僅係關於原告
    表達可能增加費用之意見陳述，並無請求變更設計或請求議
    價之記載，是該函文尚不足作為原告曾為增加工程項目通知
    之證明。至於原告於92年7 月18日通知被告尚有追加工程款
    11,853,106元工程款（見本院卷(一)第334 頁），被告並於同
    年8 月27日召開協調會（見本院卷(一)第91至93頁），均係系
    爭工程於91年9 月10日驗收合格完畢後所為，亦不足以作為
    原告施工前已依投標須知第35條第2 款辦理之證明。綜上，
    原告與被告間，並未就變更工法、更新整流變壓器組件、交
    付PLC 應用軟體係屬新增工程項目及原告施作前開工程應得
    報酬若干為合意，而難謂有契約關係存在，原告依系爭工程
    契約第6 條第2 項及系爭工程投標須知第35條第2 款規定，
    請求被告給付前開新增工程之報酬，即屬無據。
  3.又查：系爭工程契約就PLC 點數，區分模組之不同而異其計
    價方式，有預估底價詳細表4 附卷可證（見本院(一)第286 至
    289 頁），是PLC 點數之施作，並非系爭工程契約以外之新
    增項目，原告施作之PLC 點數超過契約所定之數量，僅需依
    系爭工程契約第6 條，按實做數量計算即可，並無依系爭工
    程投標須知第35條第2 款辦理追加之問題。因系爭工程契約
    規範之PL C點數，若不加計「控制室監控系統」之DO模組8
    片，應為3488點，有預估底價詳細表8 紙在卷可證（見本院
    卷(一)第28 1至287 頁）。而依原告提出之可程式控制器模組
    計算明細表（見本院卷(二)第175 至179 頁），記載PLC 之合
    約數量為3808點（見本院卷(二)第179 頁），扣除原告主張DO
    模組之32 0點（見本院卷(二)第178 頁），亦得出PLC 合約數
    量為3488點；被告提出PLC 點數計算表（見本院卷(一)第279
    至280 頁），則記載PLC 之合約數量為4128點，扣除被告主
    張DO模組之640 點，PLC 合約數量亦為3488點，故兩造在不
    計入「控制室監控系統」之DO模組之情況下，對系爭工程契
    約規範之PLC 數量為3488點一節，應屬無爭議而可確定。
  4.再查：原告曾就控制室監控系統之工程項目，施作DO模組72
    片（每片16點）及AO模組4 片（每片32點），共計76片模組
    （PLC 點數1184點），此為兩造所不爭（見本院卷(一)第264
    頁、本院卷(二)第178 頁、第251 至252 頁），並經證人即中
    華顧問工程司之現場監造乙○○證述甚詳（見本院卷(一)第26
    4 至265 頁），且有中控室區「馬賽克外形圖」（圖號：90
    025-L4）竣工圖、鑑定人製作之PLC 數量比較表各1 份在卷
    可佐（見鑑定報告第130 頁、136 頁），另原告實際施作PL
    C 之點數為4440點，此亦為兩造所不爭（見本院卷(二)第167
    頁、251 頁反面），是被告施作之PLC 點數4440點，扣除控
    制室監控系統之施作點數1184點（計算式＝72片×16點＋4
    片×32點），原告實際上施作之PLC 點數為3256點，未逾越
    約定數量。惟依系爭工程契約，控制室監控系統項目所列之
    DO模組僅20片，原告施作之數量則為76片（計算式＝72片＋
    4 片），較系爭工程契約多出56片模組，因預估底價詳細表
    就控制室監控系統之DO模組，係約定每片之單價為13,599.6
    元（見本院卷(一)第287 頁），則56片模組之報酬應為761,57
    8 元（56片×13,599.6元，元以下四捨五入）。
  5.另查：被告就系爭工程關於PLC 點數部分，已依預估底價詳
    細表之約定，將PLC 點數3488點部分，給付與被告，此為兩
    造所不爭（見本院卷(二)第97頁反面、第283 頁）。然原告僅
    施作3488點中之3256點，較契約約定之數量少232 點，而依
    預估底價詳細表之記載，PLC 點數之單價，計有1396.39元
    （11171.1 元÷8 點）、136.6 元（2,185.65元÷16點）、
    197.3156元（3,157.05元÷16點）、459.8972元（14,716.7
    1 元÷32點）、546.4125元（17,485.2元÷32點）元之不同
    （見本卷(一)第281 至286 頁），其中1396.39 元、136.6 元
    、197.3156元之價格占多數，換算每點PLC 之價格為576.77
    元（【1396.39 元＋136.6 元＋197.3156元】÷3） ，依此
    計算，原告溢領金額為133,811 元（232 點×576.77元）。
    故原告依系爭工程契約第6 條第2 項，就系爭工程中控室系
    統監控系統「DO模組」之實做數量計算，尚可請領761,578
    元，扣除溢領之133,811 元，應得請求被告給付627,767 元
    。原告就此部分，曾於92年7 月18日發函催告被告於5 日內
    為給付，惟為被告所拒，為兩造所不爭（見本院卷(二)第4 至
    5 頁），並有92年7 月18日函1 份附卷可查（見本院卷(一)第
    89 至90 頁），是原告就此部分款項請求法定遲延利息，主
    張自92年7 月25日起至清償日止，按年息5%計算，洵屬有據
    。
  6.雖原告請求依鑑定報告，計算增加PLC 點數之費用為7,290,
    106 元等語。惟該鑑定報告並非經兩造合意選定、或由本院
    囑託鑑定之專家或機關所為，且經被告否認其鑑定結果，如
    此自難認其鑑定與事實相符。況且，該鑑定報告並未說明算
    定增加PLC 點數所生之費用為7,290,106 元之依據書證或單
    據為何，自不足採信。再該鑑定報告記載之金額，復與原告
    提出因增加PLC 點數致增加費用之證明即統一發票14紙合計
    金額7,434,353 元（見中區污水處理廠配合操作需要設備增
    設及改善工程案追加及工期展延損失求償憑證卷【下稱求償
    憑證卷】第6 至18頁），並不相符。又該14紙統一發票所載
    無一與數位或類模組相關，即無從認定此7,434,353 元為施
    作PLC 點數所支出，是原告主張PLC 增加之費用為7,290,10
    6 元，尚無可採。
  7.至原告尚主張變更及追加工程部分雖未依相關程序與被告辦
    理議價，惟承攬契約依民法第491 條之規定，如未約定報酬
    額者，被告仍應依習慣計付，即依鑑定報告認定之價格或實
    際買受之價格給付工程款等語。惟查，兩造間就系爭工程有
    發生變更及追加工程情事時，已約定應依系爭工程契約相關
    規定辦理，業如前述，兩造既因系爭工程滋生爭議，自無捨
    此明文約定條款，另以系爭工程契約以外之方式認定工程報
    酬之理。況且，民法第491 條之規定係就承攬契約雙方無明
    確約定承攬條件時所為之補充規定，自不適用於本件，併此
    敘明。
  (二)原告得否依無因管理或不當得利規定，請求被告給付變更工
    法費用4,366,500 元、增加PLC 點數7,290,106 元、更新整
    流變壓器組件費用157,000 元、交付PLC 應用軟體費用39,5
    00元？
  1.變更工法部分：
  (1)經查：原告主張因系爭工程須變更施工方式而添購或租用鑽
    孔機與破碎機一節，雖以鑑定報告所逕自認定原告有變更工
    法使用鑽孔機及破碎機，以致增加工期之記載為據，而主張
    其於施作貫入鋼板樁時遭遇困難，必須變更施工方式，改由
    鑽孔機鑽孔後再行打鋼板樁；且土方開挖時亦遭遇困難，無
    法直接以挖土機開挖，需改以破碎機鑿碎砂岩後，再以挖土
    機進行開挖取土等語（見鑑定報告第8 至9 頁），因鑑定報
    告為被告所否認，且該報告亦未說明上開認定之依據，自不
    足採。
  (2)又原告主張確因被告提供地質鑽探資料錯誤，以致需變更工
    法，而與大自然營造有限公司（下稱大自然公司）辦理追加
    工程，而支付5,714,286 元費用與大自然公司等語，並以90
    年11月26日工程契約（下稱追加工程契約），以及統一發票
    2 紙為據（見本院卷(二)第37至38頁、求償憑證卷第3 頁、第
    5 頁）。然查：原告於90年5 月8 日申報系爭工程完工，遭
    被告否決時，系爭工程之硬體結構工程，即已完成，為兩造
    所不爭（見本院卷(三)第80至81頁），並有原告90年5 月8 日
    興污工字第172 號函、中華顧問工程司90年5 月8 日中
    華高操字第344 號函、被告90年5 月15日90高市工水廠字第
    4641號函在卷可憑（見本院卷(三)第22至26頁）。原告自不可
    能於90年5 月8 日系爭工程硬體設施部分完成，並向被告申
    報完工後，始就變更工法部分，與大自然公司於90年11月26
    日簽訂追加工程契約，如此自不得以前開追加工程契約與統
    一發票認原告有變更工法及支出費用。再原告依據鑑定報告
    主張因地質探鑽資料錯誤，致變更工法而增加費用4,366,50
    0 元一節（見本院卷(一)第7 頁、鑑定報告第30頁、第298 頁
    ），不僅與追加工程契約記載「新增項目追加金額：6,000,
    000 元」不符，亦與前開統一發票記載之金額5,142,857 元
    及571,429 元，互不吻合，而前開統一發票「品名」項下，
    明確記載「中區污水處理廠配合操作需要設備增設改善第一
    次變更」等語，足認前開統一發票確與地質探鑽資料錯誤致
    變更工法一事，並無關連。且鑑定報告據以計算增加費用之
    比較表（見鑑定報告第298 頁），則無任何憑證作為計算之
    依據，堪認關於工法變更增加費用一節，與事實不符，不足
    採信。
  (3)綜上，原告既無法舉證證明其確有變更工法，以及因變更工
    法致增費用之事實，其自無理由依無因管理或不當得利向被
    告請求返還其增加之費用。
  2.增加PLC 點數部分：
    經查：系爭工程契約規範之PLC 點數，若不加計「控制室監
    控系統」之DO模組8 片，應為3488點，原告此部分施作之PL
    C 點數為3256點，並未逾越約定數量；另依系爭工程契約，
    控制室監控系統項目所列之DO模組僅列20片，原告就此工程
    項目施作之模組多達72片，惟因原告交付較系爭工程契約約
    定數量為多之模組，仍係基於履行契約而為給付一節，業如
    前述，據此，原告顯無為他人管理事務之意思，而被告基於
    系爭工程契約受領該給付，具有法律上原因，自不構成無因
    管理或不當得利。
  3.更新整流變壓器組件部分：
  (1)經查：依系爭工程施工規範第11238 節「海水電解製氯系統
    更新整修及周邊設備改善工程」第一章通則第1.01節H 項之
    記載：海水電解設備更新整修之規範中，關於「更新」之定
    義，係配合原有設計機能，未提高效率採取更換原本侵蝕、
    毀損之設備組件，使其功能恢復如新設一樣；而所謂「整修
    改善」，則係原有物件局部銹蝕、阻塞、失效，但仍可勘用
    ，承包商將其拆解後進行清理，修補後再組裝復原，經整修
    部品仍可依原有功能照常運作，有該規範附卷可稽（見本院
    卷(一)第167 至168 頁）。
  (2)次查：系爭工程「海水電解製氯系統改善工程」之「既設變
    壓整流設備及冷卻系統檢討及整修」工程，於90年10月20日
    拆除變壓器之感應器，並於同月22日運出廠外重新繞線，此
    經證人乙○○證述明確（見本院卷(一)第266 頁），並有照片
    4 張及90年10月22日監工日報表各1 份附卷可稽（見本院卷
    (一)第290 頁、鑑定報告第202 頁、第212 頁）。觀諸前開照
    片顯示，變壓器之設備組件繁多，重新圈繞之銅線，不過係
    電抗器組件之部分，尚難認係設備組件之更新，且依卷附蓋
    有原告公司戳章之90年10月23日至同年11月7 日監工日報表
    （見鑑定報告第213 至223 頁），亦均使用「維修」及「整
    修」等字樣，核與原告提出之統一發票2 紙（見求償憑證卷
    第19至20頁），於品名項下記載「電感器線圈修理」、「電
    感器檢修」等字樣相符，堪認變壓器重繞銅線，確為整修無
    誤，原告主張係屬更新，尚屬無據。由於該變壓器之檢討與
    整修，係屬系爭工程應進行之項目，此觀預估底價詳細表「
    海水電解製氯系統改善工程」第4 項之記載自明（見本院卷
    (一)第88頁），故原告將該變壓器送修，乃履行其契約義務，
    並非為他人管理事務，而不構成無因管理，另被告係因系爭
    工程契約，而受有變壓器整修之利益，具有法律上原因，亦
    不構成不當得利。
  (3)原告雖主張確已更換新品等語，並提出亞力電機股份有限公
    司（下稱亞力公司）91年4 月24日、25日及大有儀器工程有
    限公司（下稱大有公司）91年4 月30日等3 份函文及榮井電
    機工業有限公司（下稱榮井公司）90年11月8 日、91年3 月
    19日統一發票2 紙為證（見鑑定報告第204 至206 頁、求償
    憑證卷第19至20頁）。惟查：榮井公司因負責變壓器線圈修
    理，而出具90年11月8 日、91年3 月19日統一發票與原告一
    節，固有該2 紙統一發票可憑，然為被告所否認。另查：榮
    井公司開立90年11月8 日統一發票向原告請款，乃與監工日
    報表記載變壓器自90年10月22日起至同年11月7 日整修相符
    ，該等監工日報表可稽（見鑑定報告第212 至223 頁），而
    原告並未舉證在修復後變壓器仍再整修，則再於91年3 月19
    日送交維修並支付費用，即有齟齬，自難採信。再查：大有
    公司與亞力公司函文係以整流器使用至今已有10年，超出整
    流器功率使用之最大年限，無整修價值，無法更換新品為由
    ，建議被告重新購置等語，有上開函文可據。然依而該等函
    文發函時間卻在前開2 紙統一發票所載日期90年11月8 日、
    91年3 月19日之後，如變壓器至遲於91年3 月19日即已修復
    並支付整修費用完畢，自無發生事後無法修復，而需重新購
    置可能。況且，榮井公司已因修理變壓器線圈，而出具統一
    發票與原告，即與亞力公司及大有公司無涉，渠等卻於修理
    後發函建議被告重新購置，顯有違常情。故原告主張曾更新
    整流變壓器組件等語，要無可採。
  4.PLC應用軟體部分：
  (1)按解釋契約，固須探求當事人立約時之真意，不能拘泥於契
    約之文字，但契約文字業已表示當事人真意，無須別事探求
    者，即不得反捨契約文字而更為曲解，最高法院17年上字第
    1118號著有判例可資參照。而依系爭工程契約第5 條之規定
    ，施工規範固為系爭工程契約之補充規範，惟其適用順序在
    系爭工程契約附加條款及決標文件之後，是關於契約權利義
    務之疑義，若依決標文件之記載，已可釐清當事人之真意，
    即無適用施工規範為補充之必要。
  (2)經查：被告就系爭工程所需之電腦軟體單位、數量與單價，
    例如系爭工程「控制台電腦工作站（ACP-1 、-2、-3）」需
    電腦網路卡及正版驅動軟體、電腦工作站作業系統軟體、圖
    控系統發展版正版軟體（含版權費及監控工具正版軟體）；
    控制室監控系統需複聯式控制器及系統軟體、程式編輯工具
    軟體含版權、電腦網路卡及正版驅動軟體、電腦工作站作業
    系統軟體、電腦網路卡及正版驅動軟體、電腦作業系統軟體
    、伺服主機作業系統軟體及版權、圖控系統執行版正版軟體
    （含版權費）、圖控系統發展版正版軟體（含版權費）、控
    制流程報表系統正版軟體（含版權費）、印表機正版驅動軟
    體等，有預估底價詳細表在卷可佐（見本院卷(一)第78頁、第
    85至87頁）。亦即被告對於所需之各種電腦軟體，均已在預
    估底價詳細表載明，則揆諸上開說明，原告負有交付何種電
    腦軟體，自應以預估底價詳細表記載為依據，而對於預估底
    價詳細表未記載之電腦軟體，即不負有交付之義務，足堪認
    定。
  (3)次查：被告於91年3 月25日就系爭工程進行初驗時，以臭氣
    洗滌器PLC 缺電腦版應用軟體為由，列為缺失，第一次複驗
    時，仍未改善，原告因而交付PLC 應用軟體與被告一情，有
    初驗紀錄、第一次複驗紀錄、第二次複驗紀錄各1 份在卷為
    證（見鑑定報告第234 頁、第248 頁、第252 頁），是原告
    主張其雖無交付PLC 應用軟體之義務，但為通過系爭工程之
    驗收，始依被告之指示交付等語，即為可採。據此足認原告
    主觀上並無為他人管理事務之意思，自不構成無因管理。
  (4)再按不當得利之受領人，除返還其所受之利益外，如本於該
    利益更有所取得者，並應返還。但依其利益之性質或其他情
    形不能返還者，應償還其價額，為民法第181 條所明定。是
    以受領人僅於利益之性質或其他情形不能返還時，始應償還
    其價額。經查：原告依系爭工程契約，既無交付該軟體之義
    務，則被告受領原告交付之PLC 應用軟體，自屬無法律上原
    因，而受有利益，並致原告受有損害。惟原告既交付被告PL
    C 應用軟體，被告受領之利益即為PLC 應用軟體，依法被告
    僅負有返還該PLC 應用軟體之義務，何以被告已不能返還，
    原告並未舉證以實其說。則原告縱以30,750元之價格，向訴
    外人寶天電機有限公司購得，並有統一發票1 紙在卷可證（
    見求償憑證卷第21頁），然尚與被告應返還之利益不同，故
    原告請求被告償還購買PLC 應用軟體之價金30,750元、營業
    稅1,538 元及購買費用7,212 元，共計應返還39,500元之不
    當得利，難認有據。
  (三)系爭工程逾239 日完工，是否均不可歸責於當事人？原告可
    否依民法第227 條之2 規定，請求給付因展延工期而增加之
    費用、工安環保利潤及品管費（含營業稅）合計2,690,111
    元？
  1.按承攬，指當事人約定一方為他方完成一定之工作，他方俟
    工作完成，給付報酬之契約，民法第490 條第1 項定有明文
    。因承攬雖屬勞務契約，但以勞務所完成之結果為目的，承
    攬人只須於約定之時間完成一個或數個特定之工作，而與定
    作人之間，並無從屬關係，對於工作如何完成，擁有廣泛之
    自主決定權限。倘若承攬之工作並非單一，於工作期間因特
    定障礙，以致其中一工作無法進行，如其非屬要徑工程，則
    承攬人自得繼續進行其他工作，而不得以該障礙原因，主張
    與其他工作之遲延，有所關連。
  2.經查：系爭工程計有機械設備、管線、儀控、電氣、土木、
    建築、結構、景觀等工程，其中單就結構工程，又可區分為
    海水沈砂池及抽砂臺、海水抽水站、污泥操作控制室、污泥
    槽及3 號廢水抽水井結構、維修庫房等工程細項，有預估底
    價詳細表1 份附卷可憑（見本院卷(一)第65至88頁），足見系
    爭工程包含多種項目。又查：原告於90年5 月8 日，就系爭
    工程提報完工，雖被告認工程完成已達91.78%，但仍有(1)部
    分設備與施工圖送審資料及各系統試車計劃書、(2)工程試車
    協調會、(3)完成設備安裝組立、試驗及聯接並取得自行運轉
    測試檢測記錄及簽認、(4)操控中心及各工作站流程板安裝與
    接頭拉線、(5)試運轉、整體系統功能檢測、(6)完工報告及完
    整竣工圖說、(7)多媒體簡報系統工程、(8)A 型連接井既有70
    0mm ∮RCO 管切除清理等事項未辦理完成為由，不同意原告
    申報完工，迄至91年1 月30日始同意原告申報完工，而原告
    於90年5 月8 日申報完工時，剩餘8.22% 之未完成事項，均
    係關於電腦通訊之設備與測試等情，為兩造所不爭（見本院
    卷(三)第71頁、第80至81頁），並有原告90年5 月8 日函及中
    華顧問工程司90年5 月8 日、91年2 月6 日函文各1 份在卷
    可參（見本院卷(三)第22至24頁、鑑定報告第229 頁），故在
    90年5 月8 日前發生工程停滯之障礙事由，若不影響光纖網
    路測試，而僅涉及系爭工程之硬體結構土木工程，參照前揭
    說明，即與原告逾期完工239 日無相當因果關係。
  3.原告主張展延工期於第一次變更設計應為32日、海水抽水站
    鋼筋數量增加應為20日、地質探鑽資料錯誤致變更工法應為
    97日、污泥滿溢應為8 日、89年6 月21日廠區停電應為1日
    等語，僅以鑑定報告為據。然查：
  (1)依該鑑定報告所載：第一次變更設計及地質探鑽資料錯誤致
    需變更工法等事由，均造成土建作業由89年4 月18日延至同
    年5 月20日開始，並進而影響「海水沈砂池及抽砂室乾燥砂
    床結構工程」、「海水抽水站結構工程」，而鋼筋數量之增
    加，則造成「海水抽水站結構工程」之施工遲延，另污泥滿
    溢，則造成「3 號廢水站抽水井機械設備安裝及配管」及「
    污泥脫水設施機械設備安裝及配管」遲至90年1 月22日始能
    開始施工等語（見鑑定報告第6 至7 頁、第9 頁、第11頁）
    ，姑不論該鑑定報告關於遲延事由之記載，是否正確，被告
    復否認其真正，僅以該等障礙事由均係影響結構工程之施工
    ，而結構工程已於90年5 月8 日完成，並無遲延之情事，已
    如前述，則系爭工程逾期完工，顯與原告上開主張應展延工
    期之事由，均無相當因果關係。
  (2)原告主張89年6 月21日廠區停電一事，固有當日監工日報表
    1 份在卷可佐（見鑑定報告第73頁），且廠區停電，必然導
    致所有工程不能進行，此觀該監工日報表記載當日完工數量
    及出工及機具使用均為零，即屬自明。惟依原告所提之監工
    日報表（見本院卷(二)第315 頁），原告最早進行光纖網路測
    試之時間係90年3 月23日，則89年6 月21日廠區停電，何以
    影響光纖網路之測試，並未舉證說明，況且系爭工程結構工
    程於90年5 月8 日完工，亦未因該日廠區停電而有所遲延，
    故89年6 月21日廠區停電即與系爭工程逾期完工，亦無相當
    因果關係。
  4.原告復主張：第一次變更設計、海水站鋼筋數量增加、地質
    探鑽資料錯誤、PLC 點數增加、更新整流變壓器，應增加工
    期32日、20日、97日、13日、6 日，係因被告遲至89年5 月
    19日始核可變更設施佈置圖面；鋼筋數量由9.2 噸變更至10
    5.3 噸，增加96.1噸；地質探鑽錯誤致須改變工法；PLC 點
    數達4160，超出合約數量；將整流變壓器抗電器運出廠外更
    新，以致試車延宕等語，並以鑑定報告為據。惟查：
  (1)被告早於89年4 月20日即已交付第一次變更圖說與原告，此
    觀被告89年8 月21日（89）興污工字第175 號函說明欄記載
    「至89年4 月20日接到變更圖說止」等語自明（見本院卷(二)
    第313 頁），而原告係於89年5 月3 日始提出變更廠商協辦
    承諾書與被告，並於同月下旬提交施工計劃書、試挖計劃書
    與開挖檔土支撐計劃核備等節，亦有中華顧問工程司89年8
    月24日號函可證（見鑑定報告第69頁），足見土建作業未依
    預定計劃於89年4 月18日進行，係屬可歸責原告之因素所致
    ，自不得僅因被告核可圖面晚於89年4 月18日，即認定可追
    加工期。另第一次變更設計時，海水抽水站工區高拉力鋼筋
    數量係由92噸增加至105.3 噸，預估底價詳細表及變更工程
    明細表記載9.2 噸（見鑑定報告第106 至107 頁），純屬誤
    載一事，為兩造所不爭（見本院卷(三)第67至68頁），並有中
    華顧問工程司88年5 月工程數量計算表1 份附卷可考（見本
    院卷(三)第32至35頁），如此自不得以鋼筋數量增加96.1頓之
    錯誤，推算應展延工期。況且，依系爭工程契約第8 條之約
    定（見本院卷(一)第23頁），被告本有變更設計之權，是否因
    此應增加工期，亦屬兩造可協商之事項，而原告於89年3 月
    16日第一次變更設計會勘紀錄時，業已表示無異議配合辦理
    變更，並不增加工期等節，有該次會勘紀錄1 份在卷可按（
    見本院卷(一)第175 至176 頁），原告事後再以變更設計為由
    ，根據鑑定報告意見主張應增加工期，難謂有據。
  (2)又按承攬人與定作人並無從屬關係，承攬人僅於契約之約定
    範圍內，受定作人之指示，由於承攬人對於工作之完成，通
    常較定作人具有更專業之知識與技術，故承攬人對於如何完
    成工作，擁有自主決定之權限。本件原告改變施工方法，即
    係基於自己之決定，則其對施工方式改變而生增加工期之不
    利益，自難要求定作人被告承擔。況且，依系爭工程施工規
    範第02200 節「整地及土石方工程」第1 章通則第1.03節之
    記載：「A.舉凡探鑽調查記錄、既設設施配置圖說或任何類
    似之抄錄資料等，僅供為承包商研擬施工計畫及施工參考之
    用」、「B.所有探鑽、土壤測試調查及既設配置之圖說記錄
    ，僅適用於該次特殊之探鑽及調查，而非表明其周圍任何土
    壤之性質與實際配置概況，承包商如因對『鑽探記錄之類別
    性質等之釋義不明或地下隱蔽設施』未能充分判定而遭致任
    何損失時，應由承包商自行負責」、「C.承包商於施工前，
    應施工計畫需求倘需要更進一步了解該工地狀況，應自行辦
    理必要之『土讓地質補充探查及地下既設管群之試挖作業」
    以利工程之進行，該項費用包含於合約單價之內，不得要求
    業主追加任何額外之費用」（見本院卷(一)第165 頁），而系
    爭工程確設有「工區現況調查（含地上、地下物調查、高程
    檢測及水中物件及高程檢測、調查、攝影）及專業施工費」
    項目，每式單價為129,520 元，以及「地下管線試挖調查及
    復原」項目，每式116,568 元，此有預估底價詳細表可證（
    見鑑定報告第92頁第26項、第93頁第4 項）。足認地質探鑽
    調查之費用為系爭工程之報酬，則原告為了解工地之地質狀
    況，應自行進行地質探鑽與調查。是以被告將其掌握該工地
    有關之資訊提供與原告，僅供原告參考，並無免除原告自行
    調查工地地質狀況之義務，被告對其提供之地質探鑽資料，
    亦不負有保證與實際狀況完全相符之責，則原告於施工前，
    因自己未進行地質探鑽，以致需變更工法施工，進而增加施
    工之期間，自屬可歸責於原告之事由所致。
  (3)系爭合約規範之PLC 點數，若不加計控制室監控系統之DO模
    組8 片，應為3488點，而原告實際施作PLC 之點數為4440點
    ，若不加計控制室監控系統之施作1184點數，被告實際上施
    作之PLC 點數為3256點，已如前述，則原告主張合約數量為
    3400點，其實際施作點數為4160點，顯與事實不符，則無從
    推算因此增加工期。尤以系爭工程契約就模組之規範，係以
    「片」為單位，而每片模組之點數不一，原告所據之鑑定報
    告意見卻未以「片」為單位，而以點數為計算單位，就每增
    加施1 點數之PLC ，對於系爭工程會有何影響，以及每增加
    施作幾點數之PLC 應增加1 日之工期，均無隻字片語之敘述
    ，逕行認定原告因增加施作PLC 點數而需展延13日，顯無所
    據，自不足採。況且，原告就控制室監控系統施作之模組數
    ，雖較系爭工程契約之約定數量為多，但扣除該項目，原告
    實際施作之PLC 點數，係少於合約之規範數量，倘若原告確
    因就控制室監控系統施作之模組數，高於合約數量而需增加
    工期，則其施作PLC 點數作少於合約數量部分，亦應同等減
    少工期，則一增一減結果，原告未必會因施作之PLC 點數之
    增加，而增加工期。
  (4)系爭工程之海水電解系統變壓器於90年10月18日停機檢修，
    而於同月20日拆除感應器，並於同月22日運出廠外，重新繞
    線，有監工日報表15紙在卷可憑（見鑑定報告第209 至223
    頁），而重新圈繞銅線，係屬整修而非更新，亦經認定如前
    ，則原告將該變壓器送廠外整修，乃屬其為完成承攬之工作
    而進行之期間，而承攬工作進行期間之長短，其風險自應由
    承攬人之被告承擔，原告主張該變壓器送修，係屬更新，而
    應增加工期6 日，亦無可採。
  5.次按承攬人以完成一定之工作為業，而可合理期待其就應完
    成之承攬工作，相較於定作人，更具有專業知識與能力，對
    於定作人要求完成之工作，是否能勝任完成，承攬人自具有
    判斷能力，若其評估可完成承攬之工作，而與定作人簽訂承
    攬契約，即負有完成該工作之義務，否則即屬可歸責於承攬
    人之事由，而應負債務不履行之責，至於該工作客觀上是否
    可能，則非所問。蓋工作是否可能，每因科技之進步與技術
    之更新而異，難有客觀標準，且在以研發、創新之工作為承
    攬標的時，承攬之工作依簽約當時之科技水準，縱屬不可能
    ，亦難認承攬契約無效，承攬人仍負有完成研發或創新工作
    之義務，即屬自明。
  6.經查：系爭工程之網路系統，係約定採用光纜快速乙太網（
    Fast Ethernet） ，並以環型（Ring Type） 架構，有系爭
    工程施工規範第17400 節2.06在卷可查（見鑑定報告第146
    頁），原告若認其無法履行，自始即不應參與投標，其既得
    標而為系爭工程之承攬人，揆諸上揭說明，自有依系爭工程
    契約之約定，完成乙太網路環狀架構之義務，否則即屬可歸
    責原告之事由而給付不能，故原告以被告要求環狀架構，事
    實上並不可行，主張應展延工期137 日，即無可採。再查：
    原告送審之資料，因非採用環狀架構，而於90年6 月22日遭
    被告退件，惟被告初驗時，並未以網路系統並非環型為由，
    列為缺失事項等情，則有承商送審文件圖說審查意見表1 份
    及初驗紀錄8 紙附卷足稽（見鑑定報告第168 頁、第230 至
    235 頁、第248 頁、第252 頁），因系爭工程未曾就快速乙
    太網環狀架構辦理變更設計，為兩造所不爭（見本院卷(三)第
    65至66頁），足認系爭工程之網路系統於驗收合格時，應為
    環狀架構，否則被告在未變更設計之情況下，決無可能同意
    以樹狀架構通過驗收，是原告主張最後驗收時，係以樹狀架
    構通過驗收，自無足採。至原告固以鑑定報告主張認乙太網
    路並不能建構環狀網路等語（見鑑定報告第16頁），惟查：
    乙太網路與權仗環、非同步傳輸模式、光纖分散資料介面同
    時區○○路或廣域網路之不同網路技術，而環狀架構、星狀
    架構、匯流排架構、樹狀架構，則係不同之網路拓樸，用以
    指稱網路上電腦、纜線與其他元件排列組合之不同方式，乙
    太網路固以匯流排架構居多，惟因環狀之架構具有保留訊號
    之強度，故在工業環境中，乙太網路必須具備以環狀拓樸提
    供冗餘路徑（見乙太網路連線解決方案之網路資料），則原
    告上開主張即有未合。另依鑑定報告所附「區○○路與高速
    網路概論」之記載，數個環狀網路可經由「橋接器」連結起
    來成為一個更大的網路（見該鑑定報告第174 至175 頁），
    而系爭工程之預估底價詳細表確有記載「多工橋接器及通訊
    程式碼」（見本院卷(三)第17頁），原告亦未曾爭執提供橋接
    器之事實，則「橋接器」既然係連結數個環狀網路之裝置，
    益徵原告確實係設置環狀架構網路驗收通過，原告主張乙太
    網不可能建構環狀架構，自不足採。
  7.又查：系爭工程契約規範光電轉換器傳輸數率為1MB bps 以
    上，而系爭工程係以10MB bps驗收合格，此為兩造所不爭（
    見本院卷(三)第65頁），並有前述施工規範第17400 節2.06可
    資佐證（見鑑定報告第148 頁），而原告歷次之送審資料中
    ，均記載傳輸速度為10MB bps或1MBbps以上，僅其中1 次，
    中華顧問工程司以傳輸速率未達100MB bps ，認原告送審資
    料不符規定，此有設備規格文件及施工圖說審查表8 紙附卷
    為憑（見鑑定報告第154 頁、156 頁、162 至163 頁、第16
    5 至168 頁），而該記載「光電轉換器傳輸100MB bps 不符
    」之審查表（見該鑑定報告第167 頁），應係將前述施工規
    範就「乙太網路介面卡：100MB bps 」之規定（見鑑定報告
    第147 頁），誤認係屬光電轉換器之規範要求而為上開記載
    ，因原告自始至終，均未更改電轉換器之傳輸數率，足見原
    告並未因該記載「光電轉換器傳輸100MB bps 不符」之審查
    表，致有所延滯。
  8.光纖網路於90年5 月9 日遭人挖掘受損，至同年5 月15日始
    安裝臨時線路供原告實施光纖網路測試，並於91年1 月12日
    進行正式修復，而於91年1 月12日進行測試；另90年8 月1
    日、同年12月6 日、同年12月11日廠區全面停電各1 日；90
    年7 月12日系爭工程海水抽水站工區地下機房，因潭美颱風
    過境而淹水達2 公尺深，機房內之諸多設備泡水受潮無法使
    用，原告因而重新購置、安裝，而於90年10月16日安裝完成
    等節，為兩造所不爭（見本院卷(二)第11頁、第223 頁、第22
    5 頁），並有監工日報表10份，以及光纖電腦網路測試報告
    、原告90年7 月16日函、欣榮保險公證人有限公司營造綜合
    保險公證報告、中華顧問工程司90年5 月21日函各1 份附卷
    可參（見鑑定報告第138 至139 頁、第226 至227 頁、第20
    1 頁、第224 至225 頁、第198 至200 頁、第227 至228 頁
    、第179 頁、第180 至196 頁、本院卷(一)第179 頁），自堪
    認定。因原告早於90年3 月23日即已開始進行光纖網路測試
    ，有監工日報表1 份在卷可佐（見本院卷(二)第315 頁），且
    光纖網路遭第三人挖掘毀損、廠區停電，以及颱風致工區設
    備受損，均會影響系爭工程之整廠網路測試，且該等事由分
    別係第3 人及外在自然因素所致，均不可歸責於兩造，故自
    90年5 月9 日光纖網路遭毀損起至同年5 月15日以臨時線路
    安裝測試止之6 日期間，91年1 月2 日正式進行修復起至同
    年月12日進行測試止之11日，90年7 月12日因潭美颱風致機
    房淹水起至90年10月16日安裝新購設備止之96日（計算式＝
    20日（7 月）＋31日（8 月）＋30（9 月）＋15日（10月）
    ），以及90年12月6 日及同年月11日之廠區停電2 日，共計
    115 日，均屬不可歸責於當事人事由，以致工期延滯之期間
    。至於廠區於90年8 月1 日停電部分，為潭美颱風影響期間
    重疊，故不重複計入。
  9.另查：系爭工程於91年3 月18日至91年3 月25日進行初驗時
    ，發現多項缺失，而於91年3 月26日召開初驗缺失檢討會，
    原告則於91年4 月9 日通知被告缺失已於91年4 月9 日改善
    完成，請求被告擇期派員複查，因中華顧問工程司查對結果
    ，認尚有部分缺失未改善完成，被告乃於91年4 月22日發函
    通知改善後，再提複驗，嗣原告改善完成，被告遂於91年5
    月9 日至同年月24日進行第1 次複驗，發現仍有8 項缺失，
    兩造並會同監造單位於91年7 月12日初驗缺失檢討會議，原
    告遲至91年7 月17日始通過驗收等情，有初驗紀錄、91年3
    月26日初驗缺失檢討會議紀錄、原告91年4 月9 日函、被告
    91年4 月22日函、91年5 月9 日函、第1 次複驗紀錄、91年
    7 月12日初驗缺失檢討會議紀錄、第2 次複驗紀錄各1 份在
    卷可佐（見鑑定報告第230 至252 頁）。依第2 次複驗紀錄
    之記載，91年5 月9 日第1 次複驗缺失第2 項、第4 項、第
    6 項於同年7 月17日改善（見鑑定報告第252 頁），而第1
    次複驗缺失第2 項「脫水機變頻器及臭氣洗滌器PLC 、缺電
    腦版應用程式軟體」、第4 項「中控室流程板後REPLAY盤遮
    住馬賽克」、第6 項「6000流程板上6 組流量計有異，其中
    1 組流量計檢修中未安裝」等3 項（見鑑定報告第248 頁）
    ，即為91年3 月25日初驗紀錄第4 點、第9 點及第29點（見
    鑑定報告第234 頁91.03.25初驗缺失第4 點、第9 點、第23
    5 頁第29點），是上開缺失自第1 次初驗時，既已存在，原
    告就系爭工程之驗收，拖延至91年7 月17日始完成，自具有
    可歸責性。縱其中PLC 應用軟體，原告依系爭工程契約，並
    無給付義務，但除該項缺失外，其餘「中控室流程板後REPL
    AY盤遮住馬賽克」及「6000流程板上6 組流量計有異，其中
    1 組流量計檢修中未安裝」等2 項缺失，原告未依限完成改
    善，亦難辭其咎。
  10.被告雖以光纖網路於90年5 月9 日遭人損壞，經中華顧問工
    程司協調於90年5 月15日完成修復，並未影響原告自90年5
    月18日起之整廠光纖網路測試；而依系爭工程投標須知補充
    說明第20條規定，承攬人應自負電力來源之責任；另海水抽
    水站區地下機房，因潭美颱風淹水，係因原告自身操作海水
    過濾器設備不當為由，抗辯光纖網路遭第三人挖掘毀損、廠
    區停電，以及颱風致工區設備受損以致遲延115 日部分，均
    屬可歸責於原告之事由所致等語。然查：
  (1)光纖網路於90年5 月9 日遭人挖掘受損後，係由中鼎公司以
    緊急接線處理，而正式修復日，係自91年1 月2 日起，以站
    至站整段更新方式處理，此有監工日報表2 份及90年5 月14
    日協調會1 份可證（見鑑定報告第138 頁、第226 頁、本院
    卷(一)第178 頁），因原告於90年3 月23日，便已開始進行光
    纖網路測試，詳如前述，而依前述2 份監工日報表之記載，
    90年5 月9 日及自91年1 月2 日起，除水電人員進行光纖線
    路之搶救或修復外，並無其他施工人員，且各種施工之完工
    數量均為零，足見90年5 月9 日光纖網路遭人損壞迄至光纖
    網路修復之此段期間，確實影響原告試車及光纖網路之測試
    ，被告前開所辯，尚無可採。
  (2)原告因系爭工程而使用被告之電力設施，係有支付對價，此
    有原告支付被告電力費用收據1 份附卷可佐（見本院卷(三)第
    314 頁），而與系爭工程投標須知補充說明第20條規定，在
    被告現有設施容量範圍內，原則上應無償供應電力之情形不
    同，是否有該補充說明第20條之適用，已非無疑。且依系爭
    工程投標須知補充說明第20條規定：「本工程施工期間，用
    於處理單元系統及各站內改善施工安裝及試車所需水電，由
    本處僅就現有設施容量無償供應外（承包商應在不影響本處
    污水廠之正常運作下銜接使用，如現有容量無法容納，承包
    商應設法自行負擔供應），其餘施工區域（含水域工作）、
    行政事務場所等所需之各項費用，包括水電費、潤滑油脂、
    交通油料和其他消耗品等項，均由承包商自行負擔」等語，
    堪認承包商僅於被告現有設施容量不足，或非現有設施供應
    之範圍，始有自備電力之義務。因前開90年8 月1 日、90年
    12月6 日、同年月11日廠區全面停電共3 日，係中區污水處
    理廠全廠區停電，屬被告依現有設施容量供電之區域，並非
    原告使用被告供電系統發生電力不足而停電一節，此為被告
    所自認（見本院卷(二)第240 頁反面、第329 頁），因被告現
    有設施容量，若不足以供電與原告，應不會僅於前述3 日發
    生停電，足認本件並無現有設施容量不足或非現有設施供應
    之範圍，原告就前述之停電區域，並無自備電力來源之義務
    ，而被告現有電力設施之管理與維護，又非原告所得支配管
    領，自難認原告就廠區停電而生遲延，具有可歸責性。
  (3)90年7 月12日系爭工程海水抽水站工區地下機房，因淹水致
    機房內之諸多設備泡水受潮無法使用，經欣榮保險公證人有
    限公司於同年月18日派員現場勘查，認定係因潭美颱風侵襲
    所致，而應賠償1,635,528 元，此有欣榮保險公證人有限公
    司營造綜合保險公證報告在卷可稽（見鑑定報告第180 至19
    6 頁），而保險公司人員於90年7 月18日勘查前，原告曾發
    函通知被告與中華顧問工程司派員辦理會勘作業，有原告90
    年7 月16日函附卷足參（見鑑定報告第179 頁），被告並曾
    受領保險理賠金後，轉交與原告，此為被告所不爭（見本院
    卷(三)第67頁），則被告對於保險公司辦理會勘與理賠時，均
    未曾就海水抽水站工區地下機房內之設備，因颱風淹水受損
    一事，為反對之表示，嗣保險理賠後，始依中華顧問工程司
    出具之初步調查報告，主張該機房內之設備受損，與颱風無
    關，已有違「禁反言」之原則。且機房內之設備是否因颱風
    而受損，涉及保險公司應否負保險給付之責任，保險公司自
    無可能偏頗原告而為不利於己之認定與判斷，是其出具之公
    證報告，應具一定之可信性，而中華顧問工程公司出具之初
    步調查報告，僅以抽水站主體設計高於1 公尺，所有開孔均
    有止水凸緣防護，進而推論受損並非颱風所引起，然各種設
    備之應有功能，不等於該設備於遭遇實際災害時，可實際發
    揮之功能，中華顧問工程司僅純從理論為認定，其可信性較
    低，故被告援用中華顧問工程司之初步調查報告，抗辯海水
    抽水站工區地下機房，係屬可歸責於原告所致，亦無可採。
  11.又按承攬與僱傭固同屬於供給勞務之契約，惟承攬仍以發生
    結果（工作之完成）為目的之契約，供給勞務不過為其手段
    而已；僱傭則以供給勞務本身為目的之契約，亦即除供給勞
    務外，並無其他目的。換言之，定作人支付報酬之對價，在
    於承攬人在約定之期間內完成特定之工作，至於承攬人如何
    完成工作、耗費多少成本、每日工作時間多長，均非所問；
    而受僱人取得報酬之代價，在於其依僱主之指示，在一定時
    間、地點，提供勞務，至於提供之勞務，有無結果，則非所
    問。準此以言，承攬人為完成約定之工作所可能耗費之成本
    與時間，本屬承攬人應負擔之契約風險，承攬人在約定之期
    限屆至前完成工作，定作人固不得以承攬人耗費之成本或時
    間較原先預定之時間為少，而主張減少報酬，則承攬人因完
    成工作之時間超出約定之期限，以致增加工作天數，或在約
    定之期限內，以較耗費成本之方式完成工作，亦均不得請求
    定作人增加給付報酬。僅於逾期完成工作，或工作成本之增
    加，係屬可歸責於定作人或承攬人之事由時，承攬人可依民
    法第507 條第2 項、第509 條規定，向定作人請求損害賠償
    ，或定作人可依民法第502 條規定，請求給付遲延之損害賠
    償而已。此由民法第508 條之規定，亦可導出相同之結論。
    蓋民法第508 條雖屬因不可歸責於當事人之事由，以致工作
    物滅失而給付不能時，承攬人仍不得請求報酬之危險負擔規
    定，惟依該規定可知定作人給付報酬之代價，並非在於承攬
    人為完成工作所為之努力，而在於承攬人透過勞務之提供而
    完成特定之工作結果，故在不可歸責於當事人之事由，以致
    給付不能時，承攬人尚不得請求報酬，則舉重以明輕，因不
    可歸責於當事人之事由，以致無法於期限內完成工作而給付
    遲延時，承攬人在工作完成前，亦不得請求報酬，則承攬人
    在給付遲延後，繼續提供勞務，以完成工作，乃單純履行契
    約，以獲取報酬之代價，自無主張給付遲延後所為之勞務提
    供，應由定作人另於契約報酬外，更為給付之理。
  12.經查：原告主張應展延工期之事由中，僅光纖網路遭人挖掘
    受損、90年8 月1 日、同年12月6 日、同年12月11日廠區全
    面停電各1 日、系爭工程海水抽水站工區地下機房因潭美颱
    風過境而淹水等事由，以致增加工作天115 日，屬不可歸責
    於當事人之事由所致，已如前述，惟揆諸前揭說明，此等不
    利益原即為承攬人應承擔之風險，故原告主張因延展工期日
    數共計220 天，被告應負擔「延展工期增加費用」5,573,28
    0 元及「工安環保利潤及品管費」1,732,183 元等語，均屬
    無據。是以，原告雖提出求償憑證資料1 宗及資誠會計師事
    務所出具之執行報告，證明確因工期增加而支出費用，即因
    原告無請求之依據而不足採取。況且，該等薪資憑證均為訴
    外人喬儀企業有限公司、大有公司所製作（見求償憑證第37
    至157 頁大有公司之存款存根聯或電匯回條），為何屬原告
    支出之費用，並未舉證以實其說；至吳員湞、曾輝雄、李福
    瑞、韓文山、李榮源、李盛源、楊貴麟、陳銘豐、吳清美等
    ，固有原告提出之各類所得扣繳暨免扣繳憑單18紙（見本院
    卷(二)第59至70頁），足證吳員湞等9 人受僱於原告，惟該等
    薪資何以屬因系爭工程延滯而增加之費用，亦未舉證說明，
    則自無從以資誠會計師事務所出具之執行報告查核原告確有
    支出該等費用，逕行認定該等費用與系爭工程遲延關連。
  13.又國際顧問工程師協會（Federation International Des
    Ingenieurs-Conseils）於1999 年所制定「國際合約條款範
    本」，雖將戰爭、叛亂及對一有經驗的承包商，不能合理預
    期而適當防範之無法預測或抵抗的自然力作用等不可歸責雙
    方當事人之風險，概由定作人承擔（見本院卷(二)第378 至38
    0 頁）。然我國民法第508 條，已就風險之分配為明確之規
    定，在不可歸責於當事人之事由致給付不能時，其危險負擔
    由承攬人承受，此乃基於承攬人就工作之支配，較定作人而
    言，係處於優越之地位，由其承擔不能工作之危險，尚稱合
    理，前開國際合約條款範本，將所有風險全歸由定作人承擔
    ，未必公平。或有謂我國之營建工程，一向是業主佔強勢之
    地位，一般工程契約皆由業主片面擬定，其條款內容，多偏
    袒業主一方，甚至對於承包商極不公平之條款存在，故在不
    可歸責於雙方當事人之事由，以致增加工期而生之種種費用
    與利潤損失，應可適用情事變更原則向業主為請求（見本院
    卷(二)第404 頁）。惟定作人與承攬人間，在簽訂契約時，何
    者較具經濟優勢，而能主導契約條款之擬定，就國家或地方
    自治團體之採購而言，固屬定作人較具優勢，但一般民間之
    承攬契約簽訂，定作人之經濟勢力，未必優於承攬人，而能
    主導契約之擬定，是前該立論基礎，已失偏頗。況且，承攬
    之特性，在於承攬工作常涉及專業領域之知識與技術，定作
    人縱使較具經濟優勢，對於承攬工作之完成，通常均較以此
    為業之承攬人，欠缺相關資訊與專業能力，且工作即係由承
    攬人負責，而承攬人與定作人間，復無僱慵契約之監督、從
    屬關係，以致承攬人對於承攬之工作，較具支配能力，故民
    法第508 條規定承攬人需承擔較高之風險，就風險分配之公
    平性而言，自屬合理，尚無採用國際顧問工程師協會制定之
    國際合約條款範本，以調和承攬契約風險分配之必要。
  14.按民法第227 條之2 所規定之情事變更原則，係指法律行為
    成立當時為其行為之環境或基礎之情況有所變動，且非當時
    所得預料者，而依原有效果，顯失公平者，始有聲請法院為
    增、減給付，或變更原有效果，倘若情況之變動，並非當時
    所無法預料，自應於簽訂契約時，預為規範，以資日後調整
    規範內容，而不得主張情事變更。
  15.經查：系爭工程契約就變更設計及實做數量多於或少於約定
    數量，如何計價給付，已於系爭工程契約第8 條、第6 條明
    確規定（見本院卷(一)第22至23頁），而因變更設計、颱風、
    停電、拆遷電力設備而影響工程之進行，得不計入工作天或
    申請折算工期，復為高雄市政府暨所屬各機關學校辦理營繕
    工程工期核算要點第5 條、第11條所明文規定（見鑑定報告
    第46至52頁），故光纖網路遭人挖掘受損（與電力設備拆遷
    情形相當）、廠區停電、工區因颱風而淹水等事由之是否發
    生，或何時發生，雖非雙方當事人所得支配，而均不可歸責
    ，但此等事由之可能發生，並非法律行為當時所不能預料，
    否則即不可能事先就發生此等事由時，應如何算定工期一事
    ，預為規範，且單純工作無法於約定之時間完成，亦難認兩
    造行為當時之環境或基礎，已有所變動，故原告因不可歸責
    於當事人之事由，以致遲延完工，尚不符民法規定情事變更
    原則之要件，原告依據情事變更原則，請求延展工期增加費
    用、工安環保利潤及品管費、5%之營業稅，均屬無據。
  (四)被告扣除逾期違約金10,393,388元、監造費1,318,226 元，
    共計11,712,114元，有無理由？違約金之數額，是否過高？
  1.按因可歸責於承攬人之事由，致工作逾約定期限始完成，定
    作人得請求減少報酬或請求賠償因遲延而生之損害，民法第
    502 條第1 項定有明文。依此規定，承攬人之所以負給付遲
    延之債務不履行損害賠償責任，除需客觀上已發生給付遲延
    之事實外，尚需承攬人就給付遲延之發生，具有可歸責性，
    始構成給付遲延之債務不履行，倘若承攬人就給付遲延，並
    不可歸責，即不負有給付遲延之損害賠償責任，要屬當然。
  2.次按系爭工程契約第7 條第2 項第2 款雖規定：「工期之核
    定及因故延期依『高雄市政府暨所屬各機關學校辦理營繕工
    程工期核算要點』辦理；乙方（指原告）對甲方（指被告）
    最後核定之工期或延期日數不得提出異議」（見本院卷(一)第
    23頁），而高雄市政府暨所屬各機關學校辦理營繕工程工期
    核算要點（見鑑定報告第46至50頁），就何種情況得不計入
    工作天或日曆天、何種情況得申請折算工期或延展工期，通
    常亦均賦予定作人有最終之裁量權，換言之，是否不計入工
    作天或可折算工期、延展工期，其決定標準並非在於承攬人
    是否具有可歸責性。是工期之決定，依系爭契約第7 條第2
    項第2 款規定，原告雖不得主張異議，然工期之決定，應僅
    具有確認承攬人之給付期限，亦即僅在於釐清承攬人之給付
    何時即屬遲延之功能，尚不得以被告單方決定之工期，據以
    計算原告應負給付遲延責任之期間。
  3.經查：依系爭工程契約第19條之規定，原告如不依照契約規
    定期限完工，應按逾期日數，每日賠償被告，按結算總價1/
    1000計算逾期罰款，但其最高額之逾期罰款金額，以不超過
    結算總價1/10為限，此有系爭工程契約1 份在卷可查（見本
    院卷(一)第30頁），以該契約條款使用「賠償」字樣，且賠償
    數額係按工程總價1/1000計算，尚無以鉅額罰金，對於違約
    之行為人予已懲罰之意，堪認本件違約金屬損害賠償約定之
    性質，參照上開說明，並非原告有逾期完工之事實，即需負
    損害賠償之責，而需以原告具有可歸責之事由為前提，始得
    向其處以違約罰款。則原告逾期完工雖達239 日，因其中11
    6 日係屬不可歸責於當事人之事由，自應從逾期日期中扣除
    ，故可歸責於原告之事由以致給付遲延之日數應為124 日（
    計算式＝239 日－115 日），依此計算結果，原告應賠償之
    違約罰款為12,888,421元（計算式＝103,938,879 元×1/10
    00×123 日，元以下四捨五入），超出違約罰款之上限即10
    ,393,888 元 （計算式＝103,938,879 元×1/10，元以下四
    捨五入）。
  4.又按約定之違約金額過高者，法院得減至相當之數額，民法
    第252 條定有明文。而違約金額是否相當，即須依一般客觀
    事實、社會經濟狀況及當事人所受損害等情形，以為斟酌之
    標準。且約定之違約金過高者，除出於債務人之自由意思，
    已任意給付，可認為債務人自願依約履行，不容其請求返還
    外，法院仍得依民法第252 條之規定，核減至相當之數額，
    最高法院亦著有79年臺上字第1915號判例可資參照。
  5.經查：原告於90年5 月8 日即預訂之完工日期，既已完成系
    爭工程91.78%，僅8.22部分工程，尚未完成，而該未完成部
    分，均為涉及光纖網路之測試，本質上既會耗費時日，已如
    前述，而依系爭工程預估地價詳細表之記載（見本院卷(一)第
    65頁），原告因施作系爭工程所能獲得之利潤為3,797,36
    0.24元，如按前開主張之計算方式，原告應賠償之違約金高
    於達系爭工程利潤3 倍。本院審酌系爭工程龐雜，原告於遲
    延前，業已完成大多數之工程項目，被告所受之損失尚屬有
    限，且被告復自認除增加之監工費用外，未因此支出其他費
    用等語（見本院卷(三)第70頁），而依系爭工程契約計算之違
    約金超出系爭工程利潤甚多等一切情形，認系爭工程契約之
    違約金應以300 萬元計算為適當，則原告依承攬契約，請求
    被告給付扣除罰款金額逾300 萬元部分即7,393,388 元（計
    算式＝10,393,388元元－300 萬元），自屬有據。且原告於
    92年4 月25日曾發函催告被告於5 日內為給付，惟為被告所
    拒，為兩造所不爭（見本院卷(二)第4 至5 頁），並有92年4
    月25日函1 份附卷可查（見本院卷(一)第64頁），是原告就此
    部分款項，主張依92年4 月25日之5 日後即同年5 月1 日起
    至清償日止，按年息5%計算之利息，亦屬有據。
  6.依系爭工程投標須知補充說明第9 條第29款規定：「‧‧‧
    得標後承包商若未能依契約規定期限完成本工程，除須按契
    約條款規定賠償本處逾期損失外，尚須按左列算式計算工程
    監造補償費，由本處於撥付承包商之工程款中扣除，並移付
    負責監造之工程司以補償監造所需之費用。每逾期1 天之工
    程監造補償費＝本工期結算總價×0.0237÷合約規定工程期
    限（天數）」（見本院卷(一)第141 頁）。查系爭工程之結算
    總價為103,938,879 元，而原訂施工期限為360 日，加計被
    告核准延展之工期為10日，共計370 日，系爭工程迄至91年
    1 月30日完工，逾期完工日數為198 日，被告因而自應給付
    與原告之工程款中扣除1,318,226 元（計算式＝103,938,89
    7 元×0.0237÷370 日×198 日），有驗收報告、結算驗收
    證明書、中華顧問工程司91年9 月11日函、工程決算書、發
    包工程竣工計價單各1 份在卷可考（見本院卷(一)第60至61頁
    、第142 頁、第144 至145 頁），因系爭工程投標須知補充
    說明第9 條第29款之規定，係就監造單位即中華顧問工程司
    在原訂施工期間外，繼續監造所為之補償設計，核其性質，
    並非損害賠償責任，自不以承攬人即原告具有故意或過失為
    必要，故其逾期完工天數，自應以被告核定之遲延日數即19
    8 日（不含驗收所生之遲延）為計算基準，無需扣除不可歸
    責於原告事由所致之遲延日數，是被告上開扣除監造補償費
    1,318,226 元，與法要無不合。
六、綜上所述，原告依系爭工程契約，請求原告給付扣罰之違約
    金及監造補償費共計11,712,114元，依系爭工程投標須知第
    35條第2 款、無因管理及不當得利之規定，請求被告給付追
    加工程款11,853,106元，以及依情事變更原則請求被告給付
    延展工期增加費用5,573,280 元、工安環保利潤及品管費1,
    732,183 元，以及追加工程款、延展工期增加費用、工安環
    保利潤及品管費按5%計算之營業稅957,928 元，共計31,828
    ,611 元 及其中11,712,114元部分，自92年5 月1 日起，其
    中20,116,497元部分，自92年7 月25日起，均至清償日止，
    按年息5%計算之遲延利息。本院認原告依系爭工程契約之約
    定，請求被告給付7,393,388 元、627,767 元，合計8,021,
    155 元及法定遲延利息部分，為有理由，應予准許。其餘逾
    此範圍之請求，均無理由，應予駁回。
七、兩造均陳明願供擔保，分別聲請宣告假執行及免為假執行，
    經核原告勝訴部分，均合於法律規定，分別酌定相當擔保金
    額准許之。原告其餘假執行之聲請，因訴之駁回，而失所附
    麗，應予駁回。
八、據上論結，本件原告之訴為一部有理由，一部無理由，依民
    事訴訟法第79條、第390 條第2 項，第392 條第2 項，判決
    如主文。
中　　華　　民　　國　　96　　年　　1 　　月　　31　　日
                  民事第六庭  審判長法  官  謝靜雯
                                    法  官  鄭詠仁
                                    法  官  高增泓
上為正本係照原本作成。
如不服本判決，應於送達後20日內，向本院提出上訴狀並表明上
訴理由，如於本判決宣示後送達前提起上訴者，應於判決送達後
10日內補提上訴理由書（須附繕本）。
                                    書記官　王敏東
中　　華　　民　　國　　96　　年　　1 　　月　　31　　日
